【裁判字號】    98,交簡上,83
【裁判日期】    981030
【裁判案由】    過失傷害
【裁判全文】
臺灣臺南地方法院刑事判決            98年度交簡上字第83號
上  訴  人  甲○○
即  被  告
上列上訴人因被告過失傷害案件，不服本院98年度交簡字第169
號，中華民國98年3月9日第一審簡易判決（聲請案號：97年度調
偵字第1376號），提起上訴，本院判決如下：
    主  文
原判決撤銷。
甲○○因過失傷害人，處有期徒刑參月，如易科罰金，以新台幣
壹仟元折算壹日。緩刑貳年。
    事  實
一、甲○○於民國（下同）97年6月9日10時50分許，駕駛車牌號
    碼6630-SW號自用小貨車，沿臺南縣學甲鎮○○路由南往北
    方向行駛，途經該路與新生路交岔路口處，本應注意車輛行
    駛時，駕駛人應注意車前狀況，隨時採取必要之安全措施，
    且行經設有閃光黃燈號誌之交岔路口，應減速慢行，小心通
    過，而依當時天氣晴、日間自然光線、路面柏油、乾燥、無
    缺陷、無障礙物、視距良好等，並無不能注意之情事，詎甲
    ○○竟疏未注意上開規定，未注意車前狀況亦未減速慢行，
    即貿然通過上開交岔路口，適有丙○○騎乘其所有車牌號碼
    BZ7-892號重型機車沿新生路由西往東方向駛來，亦疏未注
    意車輛行經閃光紅燈號誌交岔路口時應減速接近，先停止於
    交岔路口前，讓幹道車優先通行後，方得續行，即貿然通過
    上開路口，兩車乃發生碰撞，甲○○所駕駛之自用小貨車右
    前車頭與丙○○所騎乘重型機車之右後車身撞擊，丙○○因
    而受有顱內出血、全身多處挫傷等傷害。
二、案經丙○○訴由臺南縣警察局學甲分局報告台灣台南地方法
    院檢察署檢察官偵查聲請簡易判決處刑。
    理  由
一、上開事實，業據被告甲○○於於本院審理程序中坦承不諱，
    核與證人即告訴人丙○○於警詢之指述相符，復有臺南縣警
    察局道路交通事故調查報告表（一）、（二）及現場圖、台
    南縣警察局學甲分局道路交通事故肇事人自首情形紀錄表、
    佳里醫療社團法人佳里醫院97年9月17日出具之診斷證明書
    、臺灣省臺南區車輛行車事故鑑定委員會鑑定意見書、臺灣
    省車輛行車事故覆議鑑定委員會函各1份及事故現場相片30
    張等在卷可憑。按汽車行駛時，駕駛人應注意車前狀況，並
    隨時採取必要之安全措施，又駕駛人駕駛汽車，應遵守道路
    交通標誌、標線、號誌之指示，道路交通安全規則第94條第
    3項、第90條分別載有明文，且閃光黃燈表示「警告」，車
    輛應減速接近，注意安全，小心通過，道路交通標誌標線號
    誌設置規則第211條第1款亦定有明文。又依據上開道路交通
    事故調查報告表所載，當時天候晴朗、日間自然光線、路面
    乾燥無缺陷、道路上未有任何障礙物，且視距良好等情以觀
    ，客觀上並無不能注意之情事，被告竟疏未注意，行經閃光
    黃燈號誌之交岔路口，未依規定減速慢行，碰撞騎乘機車而
    閃避不及之被害人，故被告於本件車禍事故自有過失。況本
    件交通事故之肇事因素，經台灣台南地方法院檢察署檢察官
    囑託台灣省台南區車輛行車事故鑑定委員會鑑定委員會鑑定
    結果，亦認「被告駕駛自小貨車，行經閃光黃燈號誌路口，
    未注意車前狀況，未減速慢行，為肇事主因」等情，亦有上
    開鑑定意見書及函文附卷可按，益認被告就本件交通事故之
    發生，確有過失甚明。再者，被害人確因本件車禍致受有顱
    內出血、全身多處挫傷等傷害，有佳里醫療社團法人佳里醫
    院97年9月17日出具之診斷證明書1紙在卷足按，則被告之過
    失駕車行為與被害人之傷害結果間，自有相當因果關係。
二、關於被告是否從事業務之人：
    本件被告雖於偵查中自承其車禍當時之職業是在路旁賣水果
    ，係駕駛本件自小貨車做生意等語，惟被告於警詢中即稱：
    我當時駕駛6630-SW號自小貨車欲從下營鄉至學甲鎮訪友，
    而經過肇事地，我借該小貨車本欲作生意使用等語，並未表
    示其係駕駛該小貨車從事販賣水果之業務，且於本院準備程
    序及審理時亦均堅稱其於車禍當時因經營機車行之生意失敗
    而無業，並非販賣水果維生，偵訊時因為怕丟臉才謊稱其職
    業為開車賣水果等語，復查，被告所駕駛之自小貨車上並無
    擺設水果或販賣水果之痕跡，有被告駕駛之自小貨車照片附
    卷可按（見警卷第40、41頁），顯見案發當日被告並無以該
    自小貨車載運水果之跡象，則被告所稱其並非以販賣水果維
    生，尚非子虛，尚難以被告於偵查中之自白，作為認定被告
    係以自小貨車販運水果維生之人之唯一證據，自難據以認定
    被告為從事駕駛業務之人。從而，既無確實證據證明係從事
    駕駛業務之人，其本件駕駛行為之過失，應論以一般過失，
    而非業務過失。
三、本院綜合上情，認事證已明，應依法論科。核被告所為，係
    犯刑法第284條第1項前段之過失傷害罪。檢察官聲請簡易判
    決處刑意旨認被告係犯刑法第284條第2項之業務過失傷害罪
    ，本院認被告並非從事業務之人，其行為並不該當業務過失
    傷害罪之構成要件（詳上述），檢察官引用之法條，容有未
    洽，應予變更。又被告於案發後警方接獲報案前往現場處理
    而尚未發覺犯罪前，即主動當場向警方表示其為肇事人而自
    首，有臺南縣警察局學甲分局道路交通事故肇事人自首情形
    紀錄表1份附卷可參，應依刑法第62條前段之規定減輕其刑
    。原審認被告之犯行明確，逕以簡易判決量處被告有期徒刑
    5月，並諭知易科罰金之折算標準，固非無見，然原審認定
    被告為業務過失傷害罪，顯有違誤，應由本院予以撤銷改判
    。
四、爰審酌被告於本院審理時坦承犯行，且已與告訴人丙○○成
    立調解，願給付告訴人新台幣210,000元，並已於調解當日
    給付102,000元，告訴人具狀向本院表示不再對被告追究，
    以及被告之過失之程度等一切情狀，量處如主文第二項所示
    之刑，並依刑法第41條第1項前段規定諭知易科罰金之折算
    標準，以資懲儆。末查被告前未曾受有期徒刑以上刑之宣告
    ，有臺灣高等法院被告前案紀錄表在卷可按，其因一時思慮
    未周，致罹此罪名，於本院審理時坦承犯罪，尚有悔意，且
    已與被害人調解成立並賠償被害人，取得被害人之原諒，經
    此起訴審判科刑，已足促其警惕，信無再犯之虞，本院認上
    開宣告之刑，以暫不執行為適當，爰併宣告緩刑2年，以啟
    自新。
據上論斷，應依刑事訴訟法第455條之1第1項、第3項、第369條
第1項前段、第364條、第299條第1項前段、第300條，刑法第284
條第1項前段、第62條前段、第41條第1項前段、第74條第1項第1
款，判決如主文。
本案經檢察官乙○○到庭執行職務。
中    華    民    國    98    年    10    月    30    日
                刑事第十庭  審判長法  官  陳威龍
                                  法  官  盧鳳田
                                  法  官  高如宜
以上正本證明與原本無異。
本件不得上訴。
                                  書記官  陳姿利
中    華    民    國    98    年    10    月    30    日
附錄所犯法條：
中華民國刑法第284條
因過失傷害人者，處6月以下有期徒刑、拘役或5百元以下罰金，
致重傷者，處 1 年以下有期徒刑、拘役或 5 百元以下罰金。
從事業務之人，因業務上之過失傷害人者，處1年以下有期徒刑
、拘役或1千元以下罰金，致重傷者，處3年以下有期徒刑、拘役
或2千元以下罰金。


司法院資訊處製作；財團法人民間司法改革基金會備份。
